臺灣高等法院刑事判決　　　　　　　　 94年度上易字第618號
　　上　訴　人　臺灣臺北地方法院檢察署檢察官
　　被　　　告　甲○○
　　選任辯護人　簡炎申律師
　　　　　　　　林光彥律師
上列上訴人因被告毀棄損壞案件，不服臺灣臺北地方法院93年度
易字第1034號，中華民國94年 2月25日第一審判決（起訴案號：
臺灣臺北地方法院檢察署93年度偵字第3247號），提起上訴，本
院判決如下：
    主  文
上訴駁回。
    理  由
一、公訴意旨略以：被告甲○○及告訴人乙○○係叔姪關係，雙
    方常就位於臺北縣新店市○○段1196地號之土地使用權發生
    爭執，叔姪間相互交惡，告訴人於民國92年間在前揭土地上
    搭建遮陽棚，並於棚內置放工具與汽車乙部俾工作時使用（
    汽車牌照已註銷），被告屢次要求移走汽車遭拒，心生不滿
    ，竟於同年6月15日某時，以工具將遮陽棚之基礎螺絲敲毀
    ，致螺絲帽無法拴上而不堪使用；復以紅色噴漆將汽車後車
    窗玻璃塗鴉，大書：「快移走」三字，及用工具敲擊汽車車
    體板金使之凹陷數處，更將棚內之電動圓鋸機、大沙鏟、瓷
    臉盆等工具或擊毀、或摔裂後再行拋棄野外，任憑日曬雨淋
    而不堪使用，致生損害於告訴人，因認被告涉犯刑法第354
    條第1項之毀損罪嫌。
二、按犯罪事實應依證據認定之，無證據不得認定犯罪事實。又
    不能證明被告犯罪者，應諭知無罪之判決，刑事訴訟法第15
    4條第2項、第301條第1項分別定有明文。另事實之認定，應
    憑證據，如未能發現相當證據，或證據不足以證明，自不能
    以推測或擬制之方法，為裁判基礎；又認定犯罪事實，所憑
    之證據，雖不以直接證據為限，間接證據亦包括在內，然無
    論直接或間接證據，其為訴訟上之證明，須於通常一般之人
    均不致於有所懷疑，而得確信其為真實之程度者，始得據之
    為有罪之認定，倘其證明尚未達到此一程度，而有合理性懷
    疑之存在時，即無從為有罪之認定；再告訴人之告訴，係以
    使被告受刑事訴追為目的，是其陳述是否與事實相符，仍應
    調查其他證據以資審認，亦有最高法院40年臺上字第86號、
    76年臺上字第4986號、52年臺上字第1300號判例可資參照。
三、公訴人認被告涉犯上開罪嫌，主要係以告訴人之指訴、被告
    自承有在告訴人車上噴漆及將遮陽棚內之物品丟出、遮陽棚
    基礎螺絲毀損照片、汽車車體板金破壞及後車窗噴漆照片、
    遮陽棚內工具遭棄置野外照片、毀棄損壞清單、臺北縣新店
    市○○段1196─0000地號土地登記謄本、土地所有權狀及所
    有權人吳世益、吳阿米之同意書為其論據。訊據被告固坦承
    有在告訴人之上開汽車後車窗上噴上快移走三字，惟堅詞否
    認有何毀損之犯行，辯稱：伊並無敲毀遮陽棚之基礎螺絲，
    且告訴人之遮陽棚仍安好如初，足見該螺絲並未損壞。又告
    訴人之前揭汽車已為廢車，無法做為駕駛之用，該紅色噴漆
    不影響汽車之任何效用。汽車凹陷部分係告訴人於整理附近
    空地時不慎自行撞擊所致，並非伊所為。另遮陽棚內之工具
    亦非伊所擊毀或摔裂，應係告訴人任其風吹雨淋或自行破壞
    等語。
四、經查：告訴人雖指訴被告有前揭起訴書所載毀損之犯行，並
    提出照片為憑，惟查：
（一）告訴人指訴被告以工具將遮陽棚之基礎螺絲敲毀部分：訊
      據被告否認有此部分之犯行，且告訴人自承未親眼目睹係
      被告所為（見93年度偵字第3247號卷第16頁及原審94年2
      月1日審判筆錄），雖告訴人所提出之螺絲毀損照片及基
      礎螺絲四支經本院勘驗結果，發現其螺紋已經磨損不堪使
      用（見本院94年5月24日筆錄）。且告訴人於原審審理時
      證稱：92年6月15日發現遮陽棚的二十幾個基礎螺絲被擊
      毀，在發生螺絲被毀之前我碰到被告到現場，我沒有跟他
      交談就直接離開，不出十幾分鐘我回來後發現螺絲壞掉，
      那地方有圍籬有上鎖，而我跟鄰居並沒有結怨，不可能是
      別人破壞的云云，惟被告否認當天曾與告訴人碰面（見原
      審卷第25頁），告訴人所述上情，既查無其他證據可資佐
      證，則告訴人指訴其基礎螺絲係被告所毀損云云，尚難採
      信。
（二）告訴人指訴被告以紅色噴漆在汽車後車窗玻璃上書寫「快
      移走」三字部分：訊據被告固坦承有此部分之行為，惟辯
      稱：告訴人前揭汽車已為廢車，無法作為駕駛之用，該紅
      色噴漆不影響汽車之任何效用。告訴人雖稱我有買去漬油
      ，但不可以除掉，又稱車已經報廢，交給資源回收云云，
      按該汽車既已報廢，且已交給資源回收，已無從查明被告
      所使用之紅色噴漆，是否能用化學溶劑清除，清除時是否
      不會損及玻璃表面，是被告此部分被訴毀損罪名，尚屬不
      能證明。
（三）告訴人指訴被告以工具敲擊汽車車體板金使之凹陷數處部
      分：查告訴人之前揭車輛車身雖有前述受損之情形，有告
      訴人提出之車身照片在卷可稽（見93年度偵字第3247號卷
      第23頁），惟訊據被告否認有此部分之犯行，且告訴人未
      當場目擊係被告所為（見原審94年2月1日審判筆錄），又
      乏其他積極證據足以佐證告訴人之指訴為真實，自不能僅
      憑告訴人單一之指訴，遽認被告確有此部分之犯行。
（四）告訴人指訴被告將遮陽棚內之電動圓鋸機、大沙鏟、瓷臉
      盆等工具或擊毀、或摔裂後再行拋棄野外，任憑日曬雨淋
      而不堪使用部分：查被告於偵查中雖自承其有將告訴人放
      置於棚內之物品丟到外面之行為（見93年度偵字3247卷第
      38頁），惟堅決否認有將前揭物品擊毀、摔裂或致令不堪
      用之情事，且由告訴人所提出之遮陽棚內工具遭棄置野外
      之照片（見93年度偵字第3247卷24、25頁），並無法看出
      有告訴人於原審審理時所稱：大沙鏟被折斷，圓鋸機是從
      遮雨棚丟出去受雨淋故障，瓷臉盆是被直接敲毀之受損情
      形，又卷附之毀棄損壞清單（見同上卷第51頁）係告訴人
      所製作，不能以此證明該清單所載之物品確已被毀損，是
      告訴人之大沙鏟、瓷臉盆是否有遭被告以前揭方式毀損、
      圓鋸機有無因受雨淋故障而不堪使用，均有可疑，自不能
      僅憑告訴人所提出之前揭照片及被告自承有將棚內物品丟
      出於外即逕認被告有將前揭電動圓鋸機、大沙鏟、瓷臉盆
      等物品擊毀、摔裂或致令不堪用之犯行。至告訴人於本院
      審理中所提出之大沙鏟經本院勘驗結果認定大沙鏟木柄已
      經鬆動，且有斷裂一半之情形，唯因自92年6月15日案發
      至今已將近2年之久，其間亦可能因其他原因發生而使大
      沙鏟木柄鬆動及木柄斷裂一半之結果，尚不能遽認被告丟
      出行為與之具有相當因果關係，而遽令被告應負此部分毀
      損刑責。另告訴人於本院審理中稱照明燈具外觀毀損、燈
      管也破裂，微論被告否認有此部分犯行，且經本院勘驗結
      果發現照明燈具之燈管可以使用，亦與毀損罪之構成要件
      不符。
（五）至於卷附臺北縣新店市○○段1196─0000地號土地登記謄
      本、土地所有權狀及所有權人吳世益、吳阿米之同意書係
      證明被告與告訴人共有上開土地，告訴人有經其中之共有
      人吳世益、吳阿米之同意使用前揭土地，與被告有無毀損
      之行為無涉，自不得作為認定被告有毀損犯行之證據。
五、綜上所述，被告被訴犯罪均屬不能證明，原審以不能證明被
    告犯罪諭知被告無罪，經核並無不合，檢察官上訴意旨以被
    告所使用之紅色噴漆，是否能用化學溶劑清除？清除時是否
    不會損及玻璃表面？並非無疑，原審逕認為並未損及玻璃之
    效用似嫌速斷，指摘原判決不當。經查遭噴漆之該車既已報
    廢，且已交給資源回收，已無從查明被告所使用之紅色噴漆
    ，是否能用化學溶劑清除，清除時是否不會損及玻璃表面，
    均已如上述。檢察官之上訴為無理由，應予駁回。
據上論斷，應依刑事訴訟法第368條，判決如主文。
本案經檢察官黃東焄到庭執行職務。
中　　華　　民　　國　　94　　年　　6 　　月　　7 　　日
                  臺灣高等法院刑事第二庭
                      審判長法  官  蔡  長  溪
                            法  官  林  俊  益
                            法  官  楊  貴  志
以上正本證明與原本無異。
不得上訴。
                            書記官  黃  德  煌
中　　華　　民　　國　　94　　年　　6 　　月　　7 　　日
